【裁判字號】    98,交聲,448
【裁判日期】    980331
【裁判案由】    違反道路交通管理處罰條例聲明異議
【裁判全文】
臺灣臺北地方法院交通事件裁定         98年度交聲字第448號
原處分機關  臺北市交通事件裁決所
異議人即
受處分人    乙○○
                      4樓
上列異議人即受處分人因違反道路交通管理處罰條例案件，對於
臺北市交通事件裁決所於民國九十八年二月二日所為之北市裁罰
字第裁２２—Ｚ00000000號處分聲明異議，本院裁定如
下：
    主  文
異議駁回。
    理  由
一、按「汽車行駛於高速公路、快速公路或設站管制之道路，不
    遵使用限制、禁止、行車管制及管理事項之管制規則而有下
    列行為者，處汽車駕駛人新臺幣（下同）三千元以上六千元
    以下罰鍰：一行車速度超過規定之最高速限或低於規定之最
    低速限。．．．，並記違規點數一點」，道路交通管理處罰
    條例第三十三條第一項及第六十三條第一項第一款定有明文
    ；而「汽車駕駛人行駛高、快速公路行車速度超過規定之最
    高時速未滿二十公里者，於應到案日期內，繳納罰鍰或到案
    聽候裁決者，處罰鍰三千元」，違反道路交通管理事件統一
    裁罰基準表亦有明文。
二、本件異議人即受處分人乙○○於民國九十七年十月二日上午
    六時零五分許，駕駛車號：ＬＲ—７８５９號自用一般小客
    車行經限速標誌每小時九十公里之國道三號高速公路南向三
    十公里處，車速高達每小時一百零九公里，超過規定之最高
    時速十九公里，經原舉發單位內政部警政署國道公路警察局
    第九警察隊木柵分隊警員丙○○當場舉發，並以異議人駕駛
    車輛行駛高速公路，行車速度，超過規定之最高時速為由，
    依道路交通管理處罰條例第三十三條第一項第一款規定，當
    場掣發內政部警政署國道公路警察局公警局交字第Ｚ000
    00000號舉發違反道路交通管理事件通知單，指定應於
    九十七年十月十七日前到案自行繳納罰鍰。嗣異議人不服，
    於九十七年十月十六日向原處分機關臺北市交通事件裁決所
    提出申訴，經原處分機關調查後，認異議人駕駛上揭自用小
    客車確有上開違規行為，於九十八年二月二日依道路交通管
    理處罰條例第三十三條第一項第一款、第六十三條第一項第
    一款之規定，以北市裁罰字第裁２２—Ｚ00000000
    號違反道路交通管理事件裁決書裁處異議人罰鍰三千元，並
    記違規點數一點，異議人於九十八年二月二日收受上揭裁決
    書，並於同日以聲明異議狀向本院聲明異議等情，有聲明異
    議狀（見本院卷第三至五頁）、內政部警政署國道公路警察
    局公警局交字北市裁罰字第Ｚ00000000號舉發違反
    道路交通管理事件通知單（見本院卷第六頁）、臺北市交通
    事件裁決所北市裁罰字第裁２２—Ｚ00000000號處
    分違反道路交通管理事件裁決書（見本院卷第七頁）、臺北
    市交通事件裁決所送達證書（見本院卷第八頁）及臺北市交
    通事件裁決所交通違規案件陳述書（見本院卷第十一、十二
    頁）等資料附卷足憑，合先敘明。
三、異議人固不諱言有於九十七年十月二日上午六時零五分許，
    駕駛車號：ＬＲ—７８５９號自用一般小客車行經限速標誌
    每小時九十公里之國道三號高速公路南向三十公里處等情，
    惟辯稱伊當時車速應無可能高達每小時一百零九公里，警方
    測速結果應有錯誤，且未在取締現場前方豎立提醒告示，實
    難甘服，為此聲明異議云云。經查：
  (一)異議人於九十七年十月二日上午六時零五分許，駕駛車號：
    ＬＲ—７８５９號自用一般小客車行經限速標誌每小時九十
    公里之國道三號高速公路南向三十公里處，為於該處執行取
    締超速任務之內政部警政署國道公路警察局第九警察隊木柵
    分隊警員甲○○、丙○○以車裝雷射測速儀測得其車速高達
    每小時一百零九公里，超過規定之最高時速十九公里等情，
    業據證人即本件舉發警員甲○○、丙○○於本院訊問時結證
    屬實（見本院卷第十七至十九頁）。異議人雖質疑本件雷射
    測距測速儀器之精確性及警員操作儀器正確性；惟查，查本
    件車裝雷射測速儀（非照相式，編號九七六）業經經濟部標
    準檢驗局於九十七年七月十日檢驗合格，其有效期限至九十
    八年七月三十一日，有經濟部標準檢驗局九十七年七月十四
    日雷射測速儀檢定合格證書附卷可憑（見本院卷第二一、二
    二頁），且雷達測速儀器係利用雷達波來偵測移動物體速度
    ，其無線電波在行進的過程中，碰到物體時，該無線電波會
    被反彈，而且其反彈來回的波，其頻率及振幅都會隨著所碰
    到的物體的移動狀態而改變，若有兩輛大小相同的車子，同
    樣都是超速時，測速雷達只會偵測到開在較前面車子的速度
    等情，有內政部警政署國道公路警察局第九警察隊九十七年
    十一月十日公警九交字第○九七○九七四五○三號函在卷可
    憑（見本院卷第十頁），足見異議人所駕駛上揭車輛確係因
    超出設定速限而遭鎖定測速，是該車裝雷射測速儀之精確性
    應無疑義。再者，交通員警掣單舉發違反道路交通管理處罰
    條例所列之違規事實，本質上為行政處分，係公務員基於職
    務上權力，依法就特定之具體事件所為具公法上效果之單方
    行政行為，基於公務員為公法上行為具有公信力之原則，該
    行政行為當可被推定為真正，其據以依法處分之事實認定亦
    為正確無誤，此公信原則，乃立法者賦予行政機關制定違反
    道路交通事件統一裁罰標準及處理細則，使執勤警員得當機
    處分，以維護交通秩序、安全之行政目的，殊不得由異議人
    任意質疑行政處分之公信力；本件雷射測速測距儀器之精確
    性業經檢驗合格，異議人復未提出任何證據證明舉發警員丙
    ○○、甲○○於操作上有何疏失，則本件車裝雷射測速儀於
    正常使用下所測得之數據應屬可信，自不容異議人以前詞置
    辯，即否定該儀器於正常使用情形下所取得之數據。
  (二)異議人另辯稱本件警方未於取締地點前方設置停醒告示云云
    。惟按「汽車駕駛人之行為，經以科學儀器取得證據資料證
    明其行為違規，當場不得或不宜攔截製單舉發者，得逕行舉
    發，該款所稱之科學儀器應採固定式，並定期於網站公布其
    設置地點，但汽車駕駛人之行車速度超過規定之最高速限或
    低於規定之最低速限者，不在此限，而對於該款之違規行為
    ，採用固定或非固定式科學儀器取得證據資料證明者，於一
    般道路須至少於一百公尺，於高速公路、快速道路須至少於
    三百公尺前，明顯標示之」，道路交通管理處罰條例第七條
    之二第一項第七款、第二項及第三項固分別定有明文。惟上
    開規定係針對逕行舉發之情形所設，而本案警方係使用非固
    定式之車裝雷射測速儀取證，且異議人係經警方當場攔停舉
    發，要與前開規定所定之情形不符，尚未能逕予援引，是異
    議人上揭所辯，要難採信。
  (三)綜上堪認，前揭違規事實已臻明確，異議人空言否認有違規
    行為，要無可採，本件事證明確，異議人違規行為堪以認定
    ，應依法處罰。
四、綜上所述，本件異議人於上開時、地駕駛車輛行駛於高速公
    路，行車速度超過規定之最高速限之違規事實，堪可認定。
    原處分機關依道路交通管理處罰條例第三十三條第一項第一
    款、六十三條第一項第一款及違反道路交通管理事件統一裁
    罰基準及處理細則第四十三條、第四十四條、第六十七條及
    違反道路交通管理事件統一裁罰基準表等規定，裁處異議人
    罰鍰三千元，並記違規點數一點，核無違誤。異議人聲明異
    議，指摘原處分不當，為無理由，應予駁回。
據上論斷，應依道路交通案件處理辦法第十九條，裁定如主文。
中    華    民    國    98    年    3     月    31    日
                        交通法庭法  官  李家慧
以上正本證明與原本無異
如不服本裁定應於送達後5日內向本院提出抗告狀
                                書記官  鄭淑丰
中    華    民    國    98    年    3     月    31    日


司法院資訊處製作；財團法人民間司法改革基金會備份。
